臺灣高等法院臺南分院刑事裁定　　　　　九十一年度交抗字第五八號　Ａ
　　　抗　告　人
　　　即受處分人　甲　○　○
右列抗告人因違反交通管理處罰條例案件，不服臺灣臺南地方法院中華民國九十一年
五月三日所為裁定（九十一年度交聲字第一九號）提起抗告，本院裁定如左：
      主      文
抗告駁回。
      理      由
一、抗告意旨略以：抗告人於民國（下同）九十年三月四日上午十一點許，駕駛車牌
    號碼ＰＱ—二八一號營業小客車，途經台南市○○路及裕農路之交岔路口時，即
    車輛剛駛進該機車停等區○○○○路口綠燈轉換為黃燈，因離該十字路口約八米
    左右有員警站立，抗告人立即停車，然該警員見抗告人立即停車以為是紅燈，並
    指示抗告人將車開往路口，當時抗告人舉證並與該警員理論，無奈該警員不採而
    逕以舉發，實有欠妥當。抗告人將車輛行駛於車道內側（即快車道），該車道係
    禁行機車行駛，倘若當時車流不順，抗告人豈會駕駛車輛駛入機車之停等區云云
    。
二、按汽車駕駛人，駕駛汽車有不遵守道路交通標誌、標線、號誌指示之情形者，而
    道路交通管理處罰條例第二章無處罰之規定者，處新台幣九百元以上一千八百元
    以下罰鍰，並記違規點數一點，道路交通管理處罰條例第六十條第二項第三款及
    第六十三條第一項第一款分別定有明文。次按機車停等區線，用以指示機器腳踏
    車駕駛人於紅燈亮時行駛停等之範圍，其他車種除綠燈亮時可行駛通過外，不得
    在停等區○○○○道路交通標誌標線號誌設置規則第一百七十四條之二第一項亦
    規定甚明。又人民違反法律上之義務而應受行政罰之行為，法律無特別規定時，
    雖不以出於故意為必要，仍須以過失為其責任條件，但應受行政罰之行為，僅須
    違反禁止規定或作為義務，而不以發生損害或危險為其要件者，推定為有過失，
    於行為人不能舉證證明自己無過失時，即應受處罰，司法院大法官釋字第二七五
    號亦著有明文。據此足見，行為違反行政法上之義務，而應受行政罰之行為，不
    以行為人具有故意為必要，縱行為人僅係過失而違反行政法上之義務，則行為人
    仍應受行政罰相關規定之處罰。
三、經查：
（一）受處分人即異議人甲○○有於上述時、地，駕駛營業小客車，途經台南市○○
      路及裕農路之交岔路口時，於紅燈時將小客車停止於機車停等區之事實，除有
      台南市警察局南市警交字第Ｓ00000000號舉發違反道路交通管理事件
      通知單一紙在卷可參外（見原審卷第九頁），另舉發本違規事件之執勤警員亦
      指出：本件舉發當時車流順暢，應無因號誌轉換而不及通過路口之情事等語，
      亦有台南市警察局第一分局九十一年三月二十日南市警一交字第０九一０００
      八六六六號函一份附卷足憑（見原審卷第八頁），顯見抗告人於右開時、地，
      行經交岔路口前，確實在路口紅燈亮時之情形下，將其所駕駛之營業小客車，
      停止於機車停等區內，而有不遵守有關「機車停等區○○道路交通標線指示之
      違規行為。
（二）至抗告人本係職業駕駛人，平日即係駕駛營業小客車於道路上行駛，並經營載
      客運送等業務，其對於道路交通號誌之轉換，以及行車速度之掌控能力，本較
      一般普通駕駛人要來得優越，且其對於道路交通標線、標誌之注意能力，亦應
      較一般駕駛人來得好，因之異議人駕駛小客車行經前開交岔路口時，其對於燈
      號變換之情形，以及行車速度之控制等，應均可在其正確之判斷及掌握當中，
      故其見路口號誌業已轉變為黃燈時，即應在未至機車停等區前，減速並準備停
      車，衡情實無任其小客車繼續行駛至機車停等區內，始因紅燈亮起而無法通過
      ，以致停止於該區○○○道理。況號誌由綠燈轉變為黃燈後，黃燈尚會閃爍一
      段時間，才會轉換為紅燈，假若確如抗告人所稱，伊於本件違規當時，係正巧
      於綠燈轉換為黃燈時，進入機車停等區內，則其本可依原來之車速，小心前進
      並通過該路口，而無立即停止於機車停等區內，以待下次綠燈亮後再行前進之
      必要。此時，抗告人縱有於黃燈亮時進入交岔路口之行為，則其不僅未有闖紅
      燈之違規行為，甚至搶黃燈進入路口，亦非屬應受道路交通管理處罰條例處罰
      之違規行為。惟抗告人之本件違規行為，縱非出於故意，而係過失將所駕駛之
      小客車，於紅燈時停止於機車停等區內，參照前揭實務意旨，則其此項違反道
      路交通管理處罰條例之行為，仍應受到行政罰之處罰。是抗告人前述所辯，應
      係事後卸責之詞，不足採信。
四、綜上所述，本件抗告人有於上開時、地，駕駛車牌號碼ＰＱ—二八一號營業小客
    車，途經台南市○○路及裕農路之交岔路口時，於紅燈時將車停止於機車停等區
    之事實，洵堪認定，移送機關即交通部公路總局嘉義區監理所台南監理站，據此
    並引用上開道路交通管理處罰條例第六十條第二項第三款及第六十三條第一項第
    一款等規定，裁處抗告人罰鍰新台幣九百元，並記違規點數一點，尚無不合。原
    審法院認本件事證明確，裁定駁回抗告人之異議，本院經核於法並無不當。抗告
    意旨，仍執前詞，否認違規，指摘原裁定不當，並無可取，為無理由，應予駁回
    。
據上論結，應依道路交通案件處理辦理第二十六條、刑事訴訟法第四百十二條，裁定
如主文。
中    華    民    國      九十一      年      五      月      三十      日
                                  臺灣高等法院臺南分院刑事第三庭
                                      審判長法官  黃    崑    宗
                                            法官  葉    居    正
                                            法官  莊    俊    華
右正本證明與原本無異。
不得再抗告。
                                      法院書記官  廖    明    娟
中    華    民    國      九十一      年      六      月        四      日
